# 公司供应商同时为客户时，收入确认是“总额法”还是“净额法”的判断

提问人：15889447437 时间：2022-07-08 22:00:35
陈老师晚上好，图书出版服务业有一案例如下：
A公司同时兼具版权代理与图书销售的角色，与B出版社签订的合同约定如下：
（ 1 ）采购方面：A公司就该版权授予B出版社独家出版的权力，完成了版权作品的选题策划、翻译、校对、书稿加工、设计制作及联系印厂制版出片、印刷装订等工作，由B公司负责作品的审校、质检、办理版权登记、报批工作。
（ 2 ）销售方面：在无特殊情况下，仅由B出版社代销该部分图书，双方根据实销情况进行结算，并且约定一年后滞销的图书可以退还给A公司。
（ 3 ）结算方面：根据B出版社实销情况扣除B出版社应收取的版权登记等费用进行结算，A公司应B出版社要求给对方开具版权收入发票。
以上，存在两种处理方法如下：
（ 1 ）总额法：视同A公司委托B出版社加工成图书，图书所有权归属于A公司,A公司确认采购与存货。实际B公司代销图书的时候再确认总额的图书收入。
（ 2 ）净额法：视同本质上B出版社是向A公司购买了一项版权，净额确认版权收入。
个人认为总额法更为合理，因为A公司实际承担了存货未能销售的风险。而净额法似乎也存在一定的合理性，因为A公司的销售途径被限制为通过该出版社进行销售，收入确认方式类似于向出版社收取版权税。
上述哪种处理方式更为恰当，望陈老师指导！

回答人：chenyiwei
从主帖中的信息来看，该交易中B出版社是代理人，A是主要责任人，A应确认该图书对外销售的收入，并将B收取的版权登记等费用作为成本。该交易中可确认的收入限于图书对外销售收入。

提问人：15889447437 时间：2022-07-11 18:04:32
陈老师，如您所述，该交易中B出版社是代理人，A是主要责任人。但我还是心存困惑：
（ 1 ）在这个业务活动中是如何怎么判断交易双方是属于主要责任人还是代理人呢？准则里提到的“企业在向客户转让商品前能够控制该商品的，该企业为主要责任人”这个原则在这里应该如何去应用做出判断呢?
实务中更多的是通过表明企业是交易中的主要责任人的迹象包括：【①企业承担向客户转让商品的主要责任。②企业在转让商品之前或之后承担了该商品的存货风险。③企业有权自主决定所交易商品的价格。④其他相关事实和情况】去进行判断吗？
（ 2 ）一种假设情况：假设A公司与B出版社之间不是代销的约定，而是买断式销售，B销售不完的无权退还给A。这个时候对A公司是主要责任人还是代理人的判断是否有变化？
（ 3 ）关于合同交易对象认定的问题：是否可以这样理解，在这个合同里，问题分析的先后顺序是，关键不是在于先区分主要责任人与代理人的问题，而是确定双方交易的对象到底是图书还是版权。如果确定交易对象是版权，那就确认版权收入，如果确认交易对象是图书，则确认总额图书收入。不过在这里是不是又绕回来到如何确定交易对象的问题？关于主要责任人与代理人的判断正是为了解决这个问题。
以上，是我的疑惑，望陈老师指导

回答人：chenyiwei
2 、这种假设下就要问清楚为何B愿意承担书卖不出去的风险？A给B其他保证？ 3 、交易对象也是考虑因素之一，但最根本的还是主要责任人和代理人的判断问题。

回答人：chenyiwei
1 、主帖中该书的策划、翻译、校对、书稿加工、设计制作及联系印厂制版出片、印刷装订等相关活动均由A主导，B更多地只是通道，为了解决出版的合规性问题，这是判断B为代理人的主要考虑。